臺灣板橋地方法院交通事件裁定　　　　 94年度交聲字第990號
原處分機關　交通部公路總局臺北區監理所板橋監理站
受處分人即
異　議　人　甲○○
上列受處分人即異議人因違反道路交通管理處罰條例案件，對於
交通部公路總局臺北區監理所板橋監理站民國94年6 月15日所為
之處分（板監違字第裁41-C00000000號），聲明異議，本院裁定
如下：
    主  文
原處分撤銷。
甲○○不罰。
    理  由
一、按「汽車駕駛人，行經有燈光號誌管制之交岔路口闖紅燈者
    ，處新台幣一千八百元以上五千四百元以下罰鍰」，道路交
    通管理處罰條例第53條定有明文，且依同條例第63條第1 項
    第3 款，應記違規點數3 點。又所謂「汽車」，係指在道路
    上不依軌道或電力架線而以原動機行駛之車輛（包括機器腳
    踏車），同條例第92條第1 項所授權訂立之道路交通安全規
    則第2 條第1 項第1 款亦有明文規定。故機車駕駛人如有上
    開闖紅燈之違規情形，亦有首揭處罰規定之適用。
二、原處分機關認受處分人即異議人甲○○於民國94年4 月25日
    下午4 時55分許，騎乘車牌號碼WTL-633 號輕型機車，行經
    臺北縣土城市○○路○ 段與中正路口時，自中正路闖越紅燈
    右轉中央路2 段行駛，涉有道路交通管理處罰條例第53條（
    原裁決書贅載第1 項）之違規，嗣經警攔截製單舉發後，爰
    依上開法律規定，於94年6 月15日以板監違字第裁41-C0000
    0000號裁罰異議人罰鍰新台幣1 千8 百元及記違規點數3 點
    在案，此有臺北縣政府警察局舉發違反道路交通管理事件通
    知單影本、原處分機關違反道路交通管理事件裁決書各1 份
    附卷可按。
三、聲明異議意旨略以：異議人於案發當日係至「明師中醫聯合
    診所」幫母親掛號，並將前揭機車停在旁邊，該診所剛好位
    於中正路與中央路2 段路口，當異議人掛號後欲離開時，即
    將機車遷到該診所位於中央路2 段的大門口，才騎上中央路
    2 段往板橋方向行駛，此時中央路2 段是綠燈，異議人並無
    所謂騎乘機車從中正路紅燈右轉中央路2 段之情事。值勤警
    員當時並非站在上開路口值勤，而係站在中央路2 段上「名
    佳美」店門前值勤，自該位置目視中正路，恰巧有行道樹及
    路邊停車，實在很難分辨異議人係從上開診所門口或是中正
    路騎乘機車，難免有所誤判。爰聲明異議，請求撤銷上開裁
    決等語。
四、經查，證人即值勤警員乙○○固到庭證稱：案發當時中央路
    2 段是綠燈，中正路是紅燈且不能右轉，異議人在紅燈不能
    右轉的情況下，仍騎乘前揭機車，自中正路紅燈右轉中央路
    2 段行駛等語（參見本院94年7 月20日訊問筆錄），惟此業
    經異議人否認在卷，並以前詞置辯。觀諸異議人所提申訴書
    所附之現場照片，前揭診所確位於中央路2 段與中正路之交
    岔路口，倘異議人係在該診所前將車遷至接近中央路2 段之
    上開路口啟動行駛，自無闖越紅燈可言。衡以警員乙○○當
    時值勤之位置係在中央路2 段「名佳美」店門前，此為該警
    員於本院訊問時自承在卷，而參照前揭照片，該店係位於中
    央路2 段上，與中央路2 段、中正路口已有10公尺以上之距
    離，其間人車往來及停放車輛、樹木等障礙物亦屬甚多，則
    異議人究係自上開診所前將機車遷至接近中央路2 段之路口
    啟動行駛，抑或係自中正路紅燈右轉中央路2 段，如自該位
    置目視以觀，確有誤判之可能。再者，異議人之母游桂英於
    案發當日確有至上開診所就診，此有異議人所提之國民身分
    證、該診所門診處方收費明細及收據影本各1 份在卷可稽，
    是異議人辯稱其於案發當日替其母親至上開診所掛號，嗣於
    掛號後騎車行至中央路2 段，始遭警誤為闖越紅燈乙節，益
    見不無可能。準此而論，警員固到庭證稱異議人確有本件違
    規，然衡諸上述各情，異議人是否確有本件違規，實仍有相
    當疑問，此外復無其他積極證據足資證明異議人確有本件違
    規，基於有疑時應從有利於異議人之解釋原則，自不得遽認
    異議人確有本件違規。
五、綜上所述，異議人究否確有本件闖越紅燈之違規情事，仍有
    合理之懷疑，自難率予認定，原處分機關疏未詳查，遽為前
    開裁決，洵難認屬允當，是異議人執此聲明異議，為有理由
    ，自應由本院將原處分撤銷，改諭知異議人不罰。
六、結論：依道路交通管理處罰條例第87條第2 項、道路交通案
    件處理辦法第20條前段，裁定如主文。
中　　華　　民　　國　　94　　年　　7 　　月　　29　　日
                  交通法庭      法  官  陳信旗
以上正本證明與原本無異。
如不服本裁定，應於送達後5 日內向本院提出抗告狀。
                                書記官  陳昭綾
中　　華　　民　　國　　94　　年　　7 　　月　　29　　日
